【裁判字號】    91,訴,3403
【裁判日期】    920129
【裁判案由】    居留事件
【裁判全文】
臺北高等行政法院判決                            九十一年度訴字第三四○三號
                              .
    原      告  甲○○
    被      告  內政部警政署入出境管理局
    代  表  人  曾文昌（局長）
    訴訟代理人  乙○○
右當事人間因居留事件，原告不服內政部中華民國九十一年八月一日台內訴字第○九
一○○六一三五一號訴願決定，提起行政訴訟。本院判決如左：
    主  文
訴願決定撤銷。
訴訟費用由被告負擔。
    事  實
一、事實概要：原告於民國（以下同）九十年三月一日與大陸地區人民楊小燕女士結
    婚，九十一年三月十二日依臺灣地區與大陸地區人民關係條例第十七條第一項第
    一款規定，以育有婚生子女林莉婷，向被告機關申請居留。後被告機關依據台北
    縣政府警察局海山分局函附筆錄，知悉渠等係「假結婚」，並於同年四月三日執
    行楊小燕強制出境。被告機關遂於九十一年五月二日以境居美字第○九一○○五
    二九三四號不予許可處分書，函復楊小燕女士，並副知原告即其配偶甲○○先生
    ，略以：楊女士於九十一年三月十二日申請之居留案，因警局於九十一年三月二
    十六日查有通謀而為虛偽結婚情事，並於同年四月三日執行強制出境，被告機關
    依大陸地區人民在臺灣地區定居或居留許可辦法第十三條之一第一項第五款之規
    定，為不予許可處分。原告不服而提起訴願，亦為內政部訴願決定書決定：訴願
    不受理。原告猶不甘服，遂向本院提起行政訴訟。
二、兩造聲明：
  (一)原告聲明：訴願決定及原處分均撤銷。訴訟費用由被告負擔。
  (二)被告聲明：駁回原告之訴。
甲、原告主張：
  (一)查本件係原告誤會妻子楊小燕與姪子林暉煌間有曖昧關係，加上林暉煌妻子李幸
    青未將事情弄清楚即鬧到警察局，一口咬定楊小燕係以假結婚方式來台，當事人
    間因意氣用事，在警方的協助下簽下不實的口供與字跡，導致案情成立，整個過
    程是夫妻吵架引來的誤會。
  (二)又楊小燕在大陸地區帶著九個月大的女兒，無法出外工作，母親得癌症，生活困
    苦，請撤銷原處分。
  (三)末查因原告不太識字，訴願書係原告委託李幸青代寫並簽名；又訴願決定機關以
    台內訴字第○九一○○○五○八六號函請原告於文到二十日內補正，該函因李幸
    青搬家而未接到，故無法補正。
乙、被告主張：
  (一)按大陸地區人民申請在臺灣地區定居或居留，有事實足認為有犯罪行為或曾有犯
    罪紀錄者，得不予許可，為大陸地區人民在臺灣地區定居或居留許可辦法第十三
    條之一第一項第五款所明定。
  (二)查原告、楊小燕女士、林暉煌先生及李幸青女士於警局所製之筆錄，四人均坦承
    楊小燕女士與原告係假結婚，楊女士來台後與原告之姪子林暉煌先生同居，並生
    下一女林莉婷，足證本案係「通謀而為虛偽結婚」，既有事實足認楊小燕女士與
    原告係通謀而為虛偽結婚，被告機關依前揭規定而為不予許可之處分，並無違誤
    不當之處。楊小燕女士雖處境堪憐，惟既有通謀而為虛偽結婚之情事，原處分不
    予許可，並無違誤不當之處，敬請依法駁回
    理  由
一、查本件係原告不服被告機關於九十一年五月二日以境居美字第○九一○○五二九
    三四號，對於楊小燕申請依親居留乙事不予許可處分書，函復楊小燕，並副知原
    告即其配偶甲○○；原告不服被告之處分提起訴願，因其訴願書未經原告簽名或
    蓋章，經訴願機關於九十一年六月十三日以台內訴字第○九一○○○五○八六函
    請於文到二十日內補正，惟查該函僅於九十一年六月十七日送達李幸青收受，有
    李幸青蓋章之郵政送達證書可稽；然揆諸該訴願狀，本件訴願人有李幸青及原告
    共二人；是以訴願機關僅函請李幸青補正，卻未函知原告補正，而李幸青亦非原
    告之代理人，其補正程序即有瑕疵，訴願機關遽以原告未於二十日補正而將原告
    所提之訴願為不受理決定，顯屬無據，爰由本院將該訴願決定予以撤銷，另為補
    正之通知後再為適法之決定。
二、據上論結，本件原告之訴為有理由，爰依行政訴訟法第九十八條第三項前段，判
    決如主文。
中      華      民      國    九十二    年      一      月    二十九    日
                        臺 北 高 等 行 政 法 院  第七庭
                                       審 判 長  法  官  鄭小康
                                                 法  官  林金本
                                                 法  官  黃秋鴻
右為正本係照原本作成。
如不服本判決，應於送達後二十日內，向本院提出上訴狀並表明上訴理由，如於本判
決宣示後送達前提起上訴者，應於判決送達後二十日內補提上訴理由書（須按他造人
數附繕本）。
中      華      民      國    九十二    年      一      月     三十     日
                                                 書記官  王琍瑩


司法院資訊處製作；財團法人民間司法改革基金會備份。
